臺灣高等法院臺中分院刑事判決　　　　100年度上訴字第698號
上　訴　人
即　被　告　黃超
上列上訴人因違反毒品危害防制條例案件，不服臺灣南投地方法
院100年度訴字第52號，中華民國100年2月24日第一審判決（起
訴案號：臺灣南投地方法院檢察署99年度毒偵字第1215號），提
起上訴，本院判決如下：
    主  文
上訴駁回。
    理  由
一、依刑事訴訟法第350條、第361條、第362條、第367條規定，
    不服地方法院之第一審判決而上訴者，須提出上訴書狀，並
    應敘述具體理由，為上訴必備之程式；其所提出之書狀未敘
    述上訴理由，或僅曾以言詞陳述上訴理由者，均應於上訴期
    間屆滿後20日內補提理由書於第一審法院。第一審法院經形
    式審查，認逾期未補提上訴理由者，應定期間先命補正；逾
    期未補正者，為上訴不合法律上之程式，應以裁定駁回。倘
    已提出上訴理由，但所提非屬具體理由者，則由第二審法院
    以上訴不合法律上之程式，判決駁回。而所謂具體理由，必
    係依據卷內既有訴訟資料或提出新事證，指摘或表明第一審
    判決有何採證認事、用法或量刑等足以影響判決本旨之不當
    或違法，而構成應予撤銷之具體事由，始克當之（例如：依
    憑證據法則具體指出所採證據何以不具證據能力，或依憑卷
    證資料，明確指出所為證據證明力之判斷如何違背經驗、論
    理法則）；倘僅泛言原判決認定事實錯誤、違背法令、量刑
    失之過重或輕縱，而未依上揭意旨指出具體事由，或形式上
    雖已指出具體事由，然該事由縱使屬實，亦不足以認為原判
    決有何不當或違法者（例如：對不具有調查必要性之證據，
    法院未依聲請調查亦未說明理由，或援用證據不當，但除去
    該證據仍應為同一事實之認定），皆難謂係具體理由，俾與
    第二審上訴制度旨在請求第二審法院撤銷、變更第一審不當
    或違法之判決，以實現個案救濟之立法目的相契合，並節制
    濫行上訴（最高法院97年度臺上字第892號判決意旨可資參
    照）。又理由是否具體，則屬第二審法院審查之範圍，不在
    命補正之列，亦即上訴書狀已記載理由，並有具體之敘述時
    ，其上訴既屬合法，第二審法院固應就其理由之是否可取，
    為實體之審理及判斷；如認其上訴書狀雖記載理由，但並未
    具體敘述時，則無須再命補正，可逕認其上訴不合法，以判
    決駁回之（參見法院辦理刑事訴訟案件應行注意事項第162
    點、最高法院97年度臺上字第1281號判決意旨）。
二、本件上訴人即被告（下稱被告）黃超上訴理由略以：被告
    因毒品等案件，經民國（下同）97年1月15日執行完畢後，
    至今已有二年多未再碰觸毒品，係家中獨子感於姐妹均已出
    嫁，父母又年老多病，幾無謀生能力，被告父親因肺癌目前
    在接受化學治療，有時需住院需他人照料，有時需回診他人
    開車接送，被告無兄弟姐妹又出嫁，照料父親之重擔均由被
    告一人獨自承擔，為此被告若為此案入獄，被告父親肺癌後
    後續醫療行為，即會因無人從旁協助而中斷，極可能危及其
    生命。又被告與印尼女子黃妮達於2010年8月9日已登記註冊
    結婚，且於100年1月21日產下1女，目前與被告同住，而其
    生活均由被告一人照養，被告之妻係他國女子，從小接受不
    同教育且成長環境差異甚大，又是信奉回教，其信仰與飲食
    習慣更是與被告家人迴異，因此生活點滴均需被告從旁協助
    ，現正在適應中，跟被告家人尚在磨合階段，若被告遽然入
    獄，被告之妻絕對會因乏人協助而心感不安，又因剛至我國
    尚無工作證明，亳無能力維持自身與女兒之生活，被告平時
    無存款，生活所需均靠種菜或作工勉於維持，若入獄則無法
    給與妻兒任何生活費用，被告之妻定會因生活無著，頓失依
    靠，為了其生活必定會棄家庭與女兒而他去，如此被告家庭
    會妻離女散四分五裂。再被告目前在父親所有之土地上種植
    敏豆以維持生計，現已將土地整好且施於雞糞，其他設備也
    購下，至今花費7萬餘元，此筆錢係向他人借貸，而敏豆之
    生長期為四個半月，才能收作現尚在萌芽階段，而敏豆之工
    作均是被告一人親為，若為本案入獄則被告所種之敏豆即無
    人照料而無法收成，被告之花費與心血，都無法回收勢入又
    加深被告之負擔。被告為此每天自費至埔里榮民醫院接受美
    沙冬治療，藉此恢復正常生活，以負起所有責任，被告自自
    費接受治療後即不再施用毒品，濫用藥物者我國法律將之視
    為病人且已修法以治療代替刑罰其目的，不外乎是協助濫用
    藥物者回歸正常生活，而本案被告雖是累犯，懇請衡量被告
    所有情狀，體恤被告窮盡為人子之責，照料父親奉養母親，
    又要盡為人父為人夫之責，給被告自新之機會等語。
三、經查，按刑罰之量定，屬法院自由裁量之職權行使，應審酌
    刑法第57條所列各款事由及一切情狀，為酌量輕重之標準，
    並非漫無限制；量刑輕重係屬事實審法院得依職權自由裁量
    之事項，苟已斟酌刑法第57條各款所列情狀而未逾越法定刑
    度，不得遽指為違法；且在同一犯罪事實與情節，如別無其
    他加重或減輕之原因，下級審量定之刑，亦無過重或失輕之
    不當情形，則上級審法院對下級審法院之職權行使，原則上
    應予尊重（最高法院72年臺上字第6696號、75年臺上字第70
    33號判例及85年度臺上字第2446號判決意旨參照）。原審以
    被告施用第一級及第二級毒品罪，犯罪事證明確，並審酌被
    告前經有期徒刑宣告及執行完畢之情形，此有前開臺灣高等
    法院被告前案紀錄表可按，其於有期徒刑執行完畢後，五年
    以內故意再犯本件有期徒刑以上之罪，構成累犯，應依刑法
    第47條第1項規定予以加重其刑。且之前已因施用毒品犯行
    經觀察、勒戒、強制戒治及徒刑之執行，仍未斷除毒癮，再
    次施用毒品，無視於毒品對於自身健康之戕害及國家對於杜
    絕毒品犯罪之禁令，又被告配偶係印尼國籍人，被告尚須撫
    養其配偶、甫出生未久之女兒、年事已高之父親及母親，有
    被告全戶戶及資料一份在卷可參，被告復自陳其父親目前進
    行化療需其照料等生活狀況，再衡酌施用毒品係屬自戕行為
    ，被告犯罪手段尚屬平和，犯後坦承犯行之態度等一切情狀
    ，分別量處有期徒刑8月及4月，並定其應執行之刑為有期徒
    刑10月。原審顯係本於被告之責任為基礎，並已具體斟酌刑
    法第57條所列情形而為量定，並未偏執一端而有失之過重之
    情事，依上開最高法院判例、判決意旨，不得遽指為違法。
    又被告上訴所指其配偶係印尼國籍人，尚須撫養其配偶、甫
    出生未久之女兒、年事已高之父親及母親，復自陳其父親目
    前進行化療需其照料等情，原審均已斟酌如上。再者，自動
    向行政院衛生署指定之醫療機構請求治療，得由檢察官為不
    起訴者，依毒品危害防制條例第21條規定係以於犯罪未發覺
    前，自動請求治療，於治療中經查獲之被告始符合其要件，
    至於本件被告查獲後方自動為美沙冬替代療法，尚與上開要
    件不合，是被告上訴意旨指摘原審判決不當，請求予以從輕
    量刑云云，自有誤會。
四、綜上所述，本院依形式上觀察認原審判決認事用法並無違法
    或不當之處，量刑亦屬妥適，被告上訴理由並未依據卷內既
    有訴訟資料或提出新事證，指摘或表明第一審判決有何採證
    認事、用法或量刑等足以影響判決本旨之不當或違法，而構
    成應予撤銷之具體事由，自非屬得上訴第二審之具體理由。
    依上揭法律規定及判決意旨，被告提起之第二審上訴不合法
    律上程式，爰不經言詞辯論，判決駁回其上訴。
五、據上論斷，應依刑事訴訟法第367條前段、第372條，判決如
    主文。
中    華    民    國   100    年    5     月    4     日
            刑事第十庭    審判長法  官  江  錫  麟
                                法  官  陳      葳
                                法  官  紀  文  勝
以上正本證明與原本無異。
施用第一級毒品部分得上訴。
其餘不得上訴。
如不服本判決應於收受送達後10日內向本院提出上訴書狀，其未
敘述上訴之理由者，並得於提起上訴後10日內向本院補提理由書
（均須按他造當事人之人數附繕本）「切勿逕送上級法院」。
                                書記官  吳  姁  穗
中    華    民    國   100    年    5     月    4     日